臺灣臺中地方法院簡易民事判決
111年度中簡字第959號
原      告  饒博喻  

被      告  黃文明  
                      （現另案於法務部○○○○○○○○○○○執行中）

上列被告因詐欺等案件（本院110年度金訴緝字第34號），經原
告提起刑事附帶民事訴訟請求損害賠償（本院110年度附民緝字
第51號），本院刑事庭裁定移送前來，本院於民國111年5月5日
言詞辯論終結，判決如下：
    主      文
被告應給付原告新臺幣49,986元，及自民國110年9月19日起至清
償日止，按週年利率百分之5計算之利息。
本判決得假執行。
    事實及理由
壹、程序方面：
一、被告未於言詞辯論期日到場，核無民事訴訟法第386條所列
    各款情形，爰依原告之聲請，由其一造辯論而為判決。
二、按訴狀送達後，原告不得將原訴變更或追加他訴；但擴張或
    減縮應受判決事項之聲明者，不在此限，民事訴訟法第255
    條第1項第3款定有明文。本件原告起訴聲明第1項原係請求
    「被告應給付原告新臺幣（下同）30萬元，及自起訴狀繕本
    送達之翌日起至清償日止，按年利率百分之5計算之利息。
    」。後於民國111年5月5日本院言詞辯論期日，當庭將聲明
    變更為：「被告應給付原告49,986元，及自起訴狀繕本送達
    翌日起至清償日止，按週年利率5%計算之利息。」（見本院
    卷第58頁），核屬聲明之減縮，合於前開規定，應予准許，
    先予敘明。
貳、實體方面:
一、原告主張：
    被告前於109年7月某日，加入李虹蝶、「韋小寶」、真實姓
    名年籍不詳、綽號「冰兒」之人所屬之三人以上具有持續性
    、牟利性、結構性詐欺集團犯罪組織，參與俗稱「收水」之
    轉交詐欺贓款工作。被告、李虹蝶、「韋小寶」、「冰兒」
    及其餘詐欺集團成年成員意圖為自己不法之所有，共同基於
    三人以上共同詐欺取財、隱匿、持有他人犯罪所得之犯意聯
    絡，由不詳之人於109年9月16日18時許，持用門號+0000000
    00000號電話與原告聯繫，佯稱：係網路賣家，先前購買商
    品條碼錯誤，誤設為批發商，後續將有12筆商品款項陸續扣
    款云云，復於其後某時，持用門號+000000000000號電話再
    度致電，佯稱：係華南銀行客服人員，須依指示操作以解除
    設定云云，以前揭方式對原告施以詐術，致原告誤信為真，
    因而陷於錯誤，而於109年9月16日18時26分45秒許，操作AT
    M自動櫃員機匯款49,986元至訴外人黃郁婷向玉山銀行申設
    之帳號000-0000000000000號帳戶（下稱黃郁婷玉山銀行帳
    戶），「冰兒」遂依「韋小寶」指示，1.先於109年9月16日
    18時29分41秒許，在臺中市○○區○○路000號全家便利商店沙
    鹿光榮店，操作ATM自動櫃員機，自黃郁婷玉山銀行帳戶提
    領2萬元。2.復於同日18時30分38秒許，在前址全家便利商
    店沙鹿光榮店，操作ATM自動櫃員機，自黃郁婷玉山銀行帳
    戶提領2萬元。3.又於同日18時31分38秒許，在前址全家便
    利商店沙鹿光榮店，操作ATM自動櫃員機，自黃郁婷玉山銀
    行帳戶提領1萬元，「冰兒」完成上開提款後，於109年9月1
    6日19時12分許，在臺中市○○區○○路000號臺中商業銀行沙鹿
    分行外某處，將提領款項全數交付予擔任俗稱「收水」之轉
    交詐欺贓款工作之被告，被告復於同日其後某時，在不詳地
    點，將前開收得款項轉交李虹蝶，由李虹蝶持交予不詳詐欺
    集團成員，掩飾不法所得之去向及所在。爰依侵權行為法律
    關係，請求被告賠償因遭詐欺所交付之49,986
　　元等語，並聲明：㈠被告應給付原告49,986元，並自起訴狀
    繕本送達之翌日起至清償日止，年利率百分之5計算之利息
    。㈡請准供擔保宣告假執行。㈢訴訟費用由被告負擔。
二、被告經合法通知，未於言詞辯論期日到場，亦未提出書狀為
    任何聲明或陳述。
三、得心證之理由：
  ㈠按刑事訴訟判決所認定之事實，固非當然有拘束民事訴訟判
　  決之效力，但民事法院調查刑事訴訟原有之證據，而斟酌其
　  結果以判斷事實之真偽，並於判決內記明其得心證之理由，
　  即非法所不許（最高法院67年臺上字第2674號及49年臺上字
　  第929 號判決要旨參照），是本院自得調查刑事訴訟中原有
　  之證據，斟酌其結果以判斷其事實，合先敘明。查被告因上
    開犯詐欺取財之行為，經本院以110年度金訴緝字第34號刑
    事判決判處有期徒刑在案，有上開刑事判決在卷可稽（見本
    院卷第25-41頁），被告亦不爭執原告主張之上開事實（見
    本院卷第53頁），堪信原告上開主張為真正。
  ㈡按因故意或過失，不法侵害他人之權利者，負損害賠償責任
    ；故意以背於善良風俗之方法，加損害於他人者亦同，民法
    第184條第1項定有明文。次按數人共同不法侵害他人之權利
    者，連帶負損害賠償責任；不能知其中孰為加害人者，亦同
    ，民法第185條第1項亦有明定。再所謂共同侵權行為，係指
    數人共同不法對於同一之損害，與以條件或原因之行為。加
    害人於共同侵害權利之目的範圍內，各自分擔實行行為之一
    部，而互相利用他人之行為，以達其目的者，仍不失為共同
    侵權行為人，而應對於全部所發生之結果，連帶負損害賠償
    責任（最高法院78年度臺上字第2479號判決可資參照）。又
    損害賠償之債，以有損害之發生及有責任原因之事實，並二
    者之間，有相當因果關係為成立要件（參見最高法院48年臺
    上字第481號判例意旨）。查本件被告加入詐騙集團，由該
    詐騙集團成員分擔實行行為，共同以上開方式向原告詐取財
    物，致原告受有49,986元之損害，又被告故意不法行為與原
    告所受損害間，具有相當因果關係，依首揭法條規定及最高
    法院判例意旨，被告對原告所受49,986元損害，應負賠償責
    任甚明。
  ㈢另按給付無確定期限者，債務人於債權人得請求給付時，經
    其催告而未為給付，自受催告時起，負遲延責任，其經債權
    人起訴而送達訴狀者，與催告有同一之效力；遲延之債務，
    以支付金錢為標的者，債權人得請求依法定利率計算之遲延
    利息；應付利息之債務，其利率未經約定，亦無法律可據者
    ，週年利率為百分之5，民法第229條第2項、第233條第1項
    前段、第203條分別定有明文。本件原告對被告之侵權行為
    損害賠償債權，核屬無確定期限之給付，亦未約定利率，業
    經原告對被告提起刑事附帶民事訴訟，且起訴狀繕本業於11
    0 年9月18日送達被告，有本院送達證書附卷可稽（見本院1
    10年度附民字第849號卷第7頁），被告迄未給付，自應負遲
    延責任。是原告請求被告給付自起訴狀繕本送達被告翌日即
    110年9月19日起算之法定遲延利息，核屬有據。
四、綜上所述，原告依侵權行為之法律關係，請求被告給付原告
    49,986元，及自110年9月19日起至清償日止，按年息百分之
    5計算之利息，為有理由，應予准許。
五、本判決係依民事訴訟法第427條第1項規定適用簡易訴訟程序
    所為被告敗訴之判決，依同法第389條第1項第3款規定，應
    依職權宣告假執行。又原告雖聲請供擔保宣告假執行，惟無
    非促使法院職權之發動而已，本院自無須就其聲請為准駁之
    裁判。
六、本件原告提起刑事附帶民事訴訟，由本院刑事庭依刑事訴訟
    法第504條第1項規定，裁定移送前來，依同條第2項規定免
    繳納裁判費，且本件訴訟繫屬期間亦未增生訴訟費用事項，
    而無訴訟費用負擔問題，自無庸為訴訟費用負擔之諭知，附
    予敘明。
中　　華　　民　　國　　111 　年　　5 　　月　　19　　日
                  臺灣臺中地方法院臺中簡易庭
                                  法　官　林秉暉
以上為正本係照原本作成。
如不服本判決，應於送達後20日內，向本院提出上訴狀並表明上
訴理由，如於本判決宣示後送達前提起上訴者，應於判決送達後
20日內補提上訴理由書（須附繕本）。如委任律師提起上訴者，
應一併繳納上訴審裁判費。
中　　華　　民　　國　　111 　年　　5 　　月　　19　　日
                                  書記官  王志伃